【裁判字號】    99,易,2499
【裁判日期】    991105
【裁判案由】    詐欺
【裁判全文】
臺灣臺中地方法院刑事判決              99年度易字第2499號
公  訴  人  臺灣臺中地方法院檢察署檢察官
被      告  丁○○
            壬○○
            戊○○
            癸○○
            乙○○
上列四人共同
選任辯護人  周復興律師
被      告  辛○○  男  25歲（民國○○年○○月○日生）
                    身分證統一編號：Ｚ000000000號
                    住臺中縣潭子鄉○○路114號4樓
            子○○  男  31歲（民國○○年○○月○日生）
                    身分證統一編號：Ｚ000000000號
                    住臺中縣神岡鄉○○路421巷8號2樓
            丙○○  男  31歲（民國○○年○月○日生）
                    身分證統一編號：Ｚ000000000號
                    住臺中縣大甲鎮○○路○段908巷10號之79
            甲○○  男  25歲（民國○○年○○月○日生）
                    身分證統一編號：Ｚ000000000號
                    住臺中市○○區○○路1段367之18巷12號
                      10樓
                    居臺中縣太平市○○路104巷2之1號
            庚○○  女  37歲（民國○○年○○月○○日生）
                    身分證統一編號：Ｚ000000000號
                    住臺中市○○路○○路1段367之18巷14號
                      10樓
上列被告等因詐欺案件，經檢察官提起公訴（99年度偵字第9458
、14517號），經本院合議庭裁定改依簡式審判程序審理，判決
如下：
    主    文
戊○○、壬○○共同犯詐欺取財未遂罪，各處有期徒刑陸月，如
易科罰金，均以新臺幣壹仟元折算壹日。扣案如附表一至四所示
之物均沒收。
癸○○、丁○○共同犯詐欺取財未遂罪，各處有期徒刑伍月，如
易科罰金，以新臺幣壹仟元折算壹日。扣案如附表一至四所示之
物均沒收。
乙○○共同犯詐欺取財未遂罪，處有期徒刑肆月，如易科罰金，
以新臺幣壹仟元折算壹日。扣案如附表一至四所示之物均沒收。
辛○○、子○○共同犯詐欺取財未遂罪，各處有期徒刑參月，如
易科罰金，以新臺幣壹仟元折算壹日。扣案如附表一至四所示之
物均沒收。
丙○○、甲○○、庚○○共同犯詐欺取財未遂罪，各處有期徒刑
貳月，如易科罰金，以新臺幣壹仟元折算壹日。扣案如附表一至
四所示之物均沒收。
    犯罪事實及理由
一、犯罪事實：戊○○、壬○○、癸○○、丁○○共同基於意圖
    為自己不法所有，詐欺取財之犯意聯絡，由壬○○於民國98
    年10月間某日，向甲○○借用其前於98年10月1日所承租臺
    中市十甲巷30弄34號7樓之2之房屋設立機房，作為從事電話
    詐騙之據點，由戊○○、壬○○共同出資，由戊○○提供大
    陸人民個人資料，由癸○○負責購買並架設電腦、網路設備
    等各項機器設備及負責財務管理、地下匯兌等事宜，另以月
    薪新臺幣（下同）3萬元之代價，僱用丁○○擔任人頭負責
    人，負責申辦網路電信設備、電信費用儲值等事宜。俟籌畫
    完備，前開詐騙電信機房即開始運作，自98年12月間某日起
    至99年4月15日止，甲○○、庚○○（甲○○、庚○○於99
    年2月初某日即未再參與）、乙○○（自99年3月底某日加入
    ）、辛○○（自99年1月底某日加入）、子○○（自99年4月
    初某日加入）、丙○○（自99年4月6日加入）陸續參與該詐
    騙集團，而與戊○○、壬○○、癸○○、丁○○共同基於前
    揭詐欺取財之犯意聯絡，共同詐騙大陸地區不特定民眾。渠
    等之詐騙分工方式為：由壬○○、丁○○、癸○○、甲○○
    、庚○○、丙○○、子○○、辛○○擔任詐騙集團第一線成
    員，佯裝大陸地區公安，依據戊○○提供之大陸地區民眾資
    料撥打電話給大陸地區民眾，佯稱被害人等因其申請之金融
    帳戶涉嫌洗錢，需提供帳戶基本資料及餘額云云，待大陸地
    區民眾提供後，再將電話轉接至第二線成員，由壬○○、乙○○冒充大陸地區法官、檢察官接話，佯稱被害人等因其帳
    戶涉嫌洗錢，且資料外洩，已經違法，須將帳戶內餘額匯至
    指定之金融帳戶監管云云，俟被害人匯款後，由癸○○通知
    通知真實姓名、年籍不詳之人轉告大陸地區車手，至金融機
    構提款機提領贓款，得手後，再由該名不詳人士所屬之大陸
    詐騙集團成員與癸○○聯絡交款事宜，戊○○、壬○○與癸○○約定詐騙成功，得自詐騙所得款項從中抽取百分之5；
    與乙○○、辛○○、子○○、丙○○、甲○○、庚○○等約
    定詐騙成功，得自詐騙所得款項從中抽取百分之10為傭金。
    惟直至查獲為止，戊○○等人以上開模式詐騙大陸地區人民
    ，尚未詐得任何款項。嗣為警於99年4月15日上午11時50分
    許，持本院核發之搜索票，至臺中市東區十甲巷30弄34號7
    樓之2執行搜索，並扣得如附表一所示供詐騙所用之物；於
    99年4月15日13時許，持本院核發之搜索票，至臺中縣太平
    市○○○街10巷6號執行搜索，並扣得如附表二所示供詐騙
    所用之物；於99年4月15日中午12時10分許，持本院核發之
    搜索票，至臺中縣太平市○○○街22巷23弄8號執行搜索，
    並扣得如附表三所示供詐騙所用之物；於99年4月15日14時
    許，持本院核發之搜索票，至臺中縣太平市○○○街6巷4號
    執行搜索，並扣得如附表四所示供詐騙所用之物。
二、上開犯罪事實，業據被告戊○○、壬○○、癸○○、丁○○
    、乙○○、辛○○、子○○、丙○○於警詢時、偵查中及本
    院準備及審理程序時；被告甲○○、庚○○於本院準備及審
    理程序時均坦承不諱，並經證人黃貞玲於警詢、偵查、證人
    黃勵園於警詢中證述明確，並有門號0000000000、00000000
    00、0000000000、0000000000、0000000000號行動電話通訊
    監察譯文各1份、電信警察隊第二中隊搜索扣押筆錄4份、現
    場照片附卷可參，暨扣案如附表一至四所示之物品在卷可證
    ，是被告等出於任意性之自白核與事實相符，足堪採信。本
    案事證明確，被告等犯行堪以認定，應予依法論科。
三、論罪科刑部分：
(一)、按刑事法若干犯罪行為態樣，本質上原具有反覆、延續實行
    之特徵，立法時既予特別歸類，定為犯罪構成要件之行為要
    素，則行為人基於概括之犯意，在密切接近之一定時、地持
    續實行之複次行為，倘依社會通念，於客觀上認為符合一個
    反覆、延續性之行為觀念者，於刑法評價上，即應僅成立一
    罪。學理上所稱「集合犯」之職業性、營業性或收集性等具
    有重複特質之犯罪均屬之，例如經營、從事業務、收集、販
    賣、製造、散布等行為概念者是（最高法院95年度臺上字第
    1079號、95年度臺上字第4686號、96年度臺上字第1722號判
    決意旨供參）。而刑法刪除第56條連續犯規定，修正理由第
    4 點亦載明：「至連續犯之規定廢除後，對於部分習慣犯，
    例如竊盜、吸毒等犯罪，是否會因適用數罪併罰而使刑罰過
    重產生不合理之現象一節，在實務運用上應可參考德、日等
    國之經驗，委由學界及實務以補充解釋之方式，發展接續犯
    之概念，對於合乎『接續犯』或『包括的一罪』之情形，認
    為構成單一之犯罪，以限縮數罪併罰之範圍，用以解決上述
    問題。」等語，足見立法者亦深知各類型犯罪有其本質上之
    特殊性，非可於連續犯規定刪除後，逕將所有犯罪行為論以
    數罪併合處罰。而學理上包括一罪概念中，關於集合犯之態
    樣，係指依一般社會通念，特定犯罪行為具有反覆實施之特
    性，而藉由法條中客觀構成要件之行為要素，涵括上開具有
    反覆實施特性之數個犯罪行為，僅接受一次刑法之評價為已
    足。查被告戊○○等人分別扮演大陸地區公安人員、法官、
    檢察官，以被害人等所申請之金融帳戶涉嫌洗錢，需提供帳
    戶基本資料、餘額為由，訛稱被害人等需依指示匯款至指定
    人頭帳戶，可見渠等犯罪型態具有集團性、縝密分工性、反
    覆性、計畫性、職業性，顯非屬偶而為之的犯罪類型，而係
    反覆以同種類詐騙行為為目的之社會活動之職業性犯罪，準
    此，被告戊○○等人參與上開詐欺集團之犯罪行為，顯係出
    於反覆、延續單一詐欺行為之決意甚明，揆諸前揭說明，在
    刑法第340條之常業詐欺規定廢除後，被告戊○○等人之多
    數詐欺取財行為，應論以包括一罪之集合犯，僅受一次刑法
    評價，即僅論以一詐欺取財罪。是核被告等所為，均係犯刑
    法第339條第3項、第1項之詐欺取財未遂罪。
(二)、被告等就犯罪事實所載之犯行與同案被告及真實姓名年籍不
    詳之大陸地區詐欺集團成員之間，有犯意聯絡及行為分擔，
    均為共同正犯。
(三)、再被告等人均著手於詐欺取財犯行之實施而未能得逞，咸屬
    未遂犯，皆應依刑法第25條第2項之規定減輕其刑。
(四)、爰審酌上開被告等人均正值年輕，竟貪欲圖利，不思以合法
    正當途徑賺取所得，竟共組詐騙集團，詐取大陸地區被害人
    財物，犯罪計畫縝密，集團內部角色分工細密，誘使被害人
    交付財物，敗壞社會風氣，危害社會治安甚鉅，兼衡被告等
    人各自於共同犯罪中所扮演之角色與情節輕重，且渠等犯罪
    之動機、目的、手段、品行、智識程度、所生之損害、及犯
    罪後對於上揭犯罪事實均已坦白承認，深具悔意，犯罪後態
    度尚稱良好等一切情狀，分別量處如主文所示之刑，並皆諭
    知易科罰金之折算標準，以示懲儆。至辯護人雖於本院審理
    時請求就被告戊○○、壬○○、癸○○、乙○○部分，依刑
    法第59條之規定減輕其刑，然本院認被告戊○○、壬○○、
    癸○○、乙○○等人於本案犯行中，並未符合情堪憫恕之情
    形；另公訴人雖於本院審理時具體求處被告戊○○、壬○○
    、癸○○各有期徒刑8月、其餘被告均為有期徒刑6月，惟查
    被告等人雖皆以自己共同犯罪之意思，相互利用彼此之行為
    ，擬以獲取不法利益，然終究於未能得逞之際，即遭員警據
    報循線查獲，渠等犯罪所致具體危害非至鉅大，本院於考量
    被告等人犯罪之情節及其餘情狀後，認對渠等各處予如主文
    所示之刑罰，已足收懲儆之效，是公訴人具體求刑之刑度範
    圍應稍嫌過重，均併此敘明。
(五)、沒收部分：
１、共同正犯因相互間利用他人之行為，以遂行其犯意之實現，
    本於責任共同之原則，有關沒收部分，對於共犯間供犯罪所
    用之物，自均應為沒收之諭知（最高法院91年度臺上字第
    5583號判決參照）。扣案如附表一至四所示之物，分別為被
    告等人所有（詳如附表所有人欄所示），且供犯本件詐欺取
    財未遂罪所用之物，業經被告等於本院審理時陳明在卷，均
    應依刑法第38條第1項第2款規定宣告沒收。
２、至至警方於臺中市東區十甲巷30弄34號7樓之2所查扣之行動
    電話1支（含門號0000000000號門號之SIM卡1張，為被告子
    ○○所有）、行動電話1支（含門號0000000000號門號之SIM
    卡1張，為被告辛○○所有）、行動電話1支（無號碼，序號
    000000000000000，為被告辛○○所有）、筆記型電腦1臺、
    電源線1組、滑鼠1個（均為被告乙○○所有）、行動電話1
    支（含門號0000000000號門號之SIM卡1張，為案外人黃貞玲
    所有）、筆記型電腦1臺（為被告癸○○所有）、行動電話
    1支（含門號0000000000號門號之SIM卡1張，為被告癸○○
    所有）、行動電話1支（含大陸神州卡，序號0000000000000
    00，為被告癸○○所有）；於臺中縣太平市○○○街10巷6
    號所查扣之張智強健保卡、臺灣中小企業銀行存摺、渣打銀
    行存摺、行動電話1支（含門號0000000000號之SIM卡1張）
    ，均為被告丁○○所有；於臺中縣太平市○○○街22巷23弄
    8號所查扣之金融卡、信用卡、租賃契約、現金、人民幣、
    行動電話1支（含門號0000000000號之SIM卡1張）、電腦螢
    幕2臺、筆記型電腦均為被告戊○○所有；於臺中縣太平市
    ○○○街6巷4號所扣得之存摺、行動電話2支（序號分別為
    000000000000000、000000000000000）、手扎、傳真收據、
    金融卡、車牌等物品，分別為案外人陳姻辰、周佑儒、李阿
    雪、己○○或被告壬○○所有，然被告子○○、辛○○、乙○○、癸○○、壬○○等人已於本院審理時否認該等物品係
    供渠等共同為上開犯罪所用之物，復查無其他具體事證足資
    證明上開物品確與本案有涉，亦非屬違禁物，核既均與沒收
    之要件不符，爰俱不併予諭知沒收，併此敘明。
據上論斷，應依刑事訴訟法第273條之1第1項、第299條第1項前
段，刑法第28條、第339條第3項、第1項、第25條第2項、第41條
第1項前段、第38條第1項第2款，刑法施行法第1條之1第1項、第
2項前段，判決如主文。
中    華    民    國    99    年    11    月    5    日
                        臺灣臺中地方法院刑事第十三庭
                            法  官  劉麗瑛
以上正本證明與原本無異。
如不服本判決應於收受判決後10日內向本院提出上訴書狀，並應
敘述具體理由；其未敘述上訴理由者，應於上訴期間屆滿後20日
內向本院補提理由書（均須按他造當事人之人數附繕本）「切勿
逕送上級法院」。
                            書記官  王玟
中    華    民    國    99    年    11    月    5    日
附錄論罪科刑法條
刑法第339條：
意圖為自己或第三人不法之所有，以詐術使人將本人或第三人之
物交付者，處五年以下有期徒刑、拘役或科或併科一千元以下罰
金。
以前項方法得財產上不法之利益或使第三人得之者，亦同。
前二項之未遂犯罰之。
【附表一】扣得地點：臺中市東區十甲巷30弄34號7樓之2
┌──┬──────────────────┬───┬─────┐
│編號│    扣押物名稱                      │數量  │所有人    │
├──┼──────────────────┼───┼─────┤
│1   │BLUESKY地面電話                     │1臺   │子○○    │
├──┼──────────────────┼───┼─────┤
│2   │行動電話（序號：000000000000000、含 │1支   │子○○    │
│    │門號0000000000號門號之SIM卡1張）    │      │          │
├──┼──────────────────┼───┼─────┤
│3   │大陸人民基本資料                    │3張   │子○○    │
├──┼──────────────────┼───┼─────┤
│4   │教戰守則                            │4張   │子○○    │
├──┼──────────────────┼───┼─────┤
│5   │BLUESKY地面電話                     │1臺   │丁○○    │
├──┼──────────────────┼───┼─────┤
│6   │行動電話（序號：000000000000000，含 │1支   │丁○○    │
│    │門號0000000000號門號之SIM卡1張）    │      │          │
├──┼──────────────────┼───┼─────┤
│7   │行動電話（序號：000000000000000，含 │1支   │丁○○    │
│    │門號0000000000號門號之SIM卡1張）    │      │          │
├──┼──────────────────┼───┼─────┤
│8   │大陸人民基本資料                    │3張   │丁○○    │
├──┼──────────────────┼───┼─────┤
│9   │教戰守則                            │6張   │丁○○    │
├──┼──────────────────┼───┼─────┤
│10  │BLUESKY地面電話                     │1臺   │辛○○    │
├──┼──────────────────┼───┼─────┤
│11  │行動電話（序號：000000000000000，含 │1支   │辛○○    │
│    │門號0000000000號門號之SIM卡1張）    │      │          │
├──┼──────────────────┼───┼─────┤
│12  │大陸人民基本資料                    │3張   │辛○○    │
├──┼──────────────────┼───┼─────┤
│13  │教戰守則                            │9張   │辛○○    │
├──┼──────────────────┼───┼─────┤
│14  │行動電話（序號：000000000000000，含 │1支   │乙○○    │
│    │門號0000000000號門號之SIM卡1張）    │      │          │
├──┼──────────────────┼───┼─────┤
│15  │鑰匙（於案外人黃貞玲處扣得）        │2支   │癸○○    │
├──┼──────────────────┼───┼─────┤
│16  │感應扣（於案外人黃貞玲處扣得）      │1個   │癸○○    │
├──┼──────────────────┼───┼─────┤
│17  │桌上型電腦                          │1臺   │癸○○    │
├──┼──────────────────┼───┼─────┤
│18  │電腦螢幕                            │1臺   │癸○○    │
├──┼──────────────────┼───┼─────┤
│19  │數據機                              │2臺   │癸○○    │
├──┼──────────────────┼───┼─────┤
│20  │GATEWAY                             │6臺   │癸○○    │
├──┼──────────────────┼───┼─────┤
│21  │話機                                │3臺   │癸○○    │
├──┼──────────────────┼───┼─────┤
│22  │IP分享器                            │2臺   │癸○○    │
├──┼──────────────────┼───┼─────┤
│23  │行動電話（序號：0000000000000000，含│1支   │癸○○    │
│    │門號0000000000號門號之SIM卡1張）    │      │          │
├──┼──────────────────┼───┼─────┤
│24  │行動電話（序號：0000000000000000，含│1支   │癸○○    │
│    │門號0000000000號門號之SIM卡1張）    │      │          │
├──┼──────────────────┼───┼─────┤
│25  │行動電話（序號：000000000000000，含 │1支   │癸○○    │
│    │門號0000000000號門號之SIM卡1張）    │      │          │
├──┼──────────────────┼───┼─────┤
│26  │行動電話（序號：00000000000000001， │1支   │壬○○    │
│    │含門號0000000000號門號之SIM卡1張）  │      │          │
├──┼──────────────────┼───┼─────┤
│27  │教戰守則                            │3張   │壬○○    │
├──┼──────────────────┼───┼─────┤
│28  │教戰守則                            │1張   │癸○○    │
├──┼──────────────────┼───┼─────┤
│29  │大陸人民基本資料                    │5張   │壬○○    │
├──┼──────────────────┼───┼─────┤
│30  │大陸人民基本資料                    │1張   │癸○○    │
├──┼──────────────────┼───┼─────┤
│31  │列表機                              │1臺   │癸○○    │
└──┴──────────────────┴───┴─────┘
【附表二】扣得地點：臺中縣太平市○○○街10巷6號
┌──┬──────────────────┬───┬─────┐
│編號│    扣押物名稱                      │數量  │所有人    │
├──┼──────────────────┼───┼─────┤
│1   │行動電話（含門號0000000000號門號之  │1支   │丁○○    │
│    │SIM 卡1張）                         │      │          │
├──┼──────────────────┼───┼─────┤
│2   │IP分享器                            │1臺   │丁○○    │
├──┼──────────────────┼───┼─────┤
│3   │網路線                              │2條   │丁○○    │
├──┼──────────────────┼───┼─────┤
│4   │電話線                              │5條   │丁○○    │
├──┼──────────────────┼───┼─────┤
│5   │計算紙                              │1批   │丁○○    │
├──┼──────────────────┼───┼─────┤
│6   │教戰守則                            │2張   │丁○○    │
├──┼──────────────────┼───┼─────┤
│7   │文具                                │1批   │丁○○    │
└──┴──────────────────┴───┴─────┘
【附表三】扣得地點：臺中縣太平市○○○街22巷23弄8號
┌──┬──────────────────┬───┬─────┐
│編號│    扣押物名稱                      │數量  │所有人    │
├──┼──────────────────┼───┼─────┤
│1   │行動電話（序號000000000000000，含門 │1支   │戊○○    │
│    │號0000000000號門號之SIM卡1張）      │      │          │
└──┴──────────────────┴───┴─────┘
【附表四】扣得地點：臺中縣太平市○○○街6巷4號
┌──┬──────────────────┬───┬─────┐
│編號│    扣押物名稱                      │數量  │所有人    │
├──┼──────────────────┼───┼─────┤
│1   │行動電話（含門號0000000000號門號之  │1支   │壬○○    │
│    │SIM 卡1張）                         │      │          │
├──┼──────────────────┼───┼─────┤
│2   │教戰守則                            │3張   │壬○○    │
├──┼──────────────────┼───┼─────┤
│3   │開支明細（含收據）                  │2份   │壬○○    │
├──┼──────────────────┼───┼─────┤
│4   │存款憑條                            │10張  │壬○○    │
├──┼──────────────────┼───┼─────┤
│5   │匯款單                              │6張   │壬○○    │
└──┴──────────────────┴───┴─────┘

司法院資訊處製作；財團法人民間司法改革基金會備份。
